【裁判字號】    98,上易,1543
【裁判日期】    980825
【裁判案由】    詐欺
【裁判全文】
臺灣高等法院刑事判決                98年度上易字第1543號
上  訴  人
即  被  告  甲○○
選任辯護人  曾國龍律師
上列上訴人因詐欺案件，不服臺灣臺北地方法院98年度易字第14
0號，中華民國98年5月22日第一審判決（起訴案號：臺灣臺北地
方法院檢察署97年度偵字第23856號、26406、26407號），暨移
送併辦（臺灣士林地方法院檢察署98年度偵字第832號），提起
上訴，本院判決如下：
    主  文
上訴駁回。
甲○○緩刑貳年。
    事  實
一、甲○○明知近年來臺灣社會盛行以虛設、借用或買賣人頭帳
    戶之方式，供詐騙集團作為詐欺他人交付財物等不法用途，
    亦知金融機構帳戶係個人理財之重要工具，關係個人財產、
    信用之表徵，應可預見他人向其收購金融機構帳戶之存摺、
    金融卡及密碼等，可能供詐騙他人錢財所用，竟仍基於縱若
    他人利用其所提供之帳戶持以詐騙取財亦不違反其本意之幫
    助犯罪意思，於民國（下同）九十七年八月二十六日下午三
    時許，在臺北市○○○路與和平東路口，將其在玉山商業銀
    行新湖分行（以下簡稱玉山銀行新湖分行）開設之帳號：0
    000000000000號之存摺、金融卡及密碼交付予
    真實姓名年籍不詳，綽號「阿亮」之成年男子，容任「阿亮
    」及其真實年籍姓名均不詳之成年同夥共組之詐騙集團，使
    用其銀行帳戶以遂行犯罪，而不違背其本意，藉此幫助該詐
    騙集團成員達到其向他人詐取財物之目的。嗣該詐騙集團成
    員分別為下列行為：
  (一)九十七年八月二十八日某時，以電話向丁○○佯稱，係「雅
    虎奇摩拍賣米格服飾買家」，因丁○○在超商取貨時，超商
    工讀生誤將取貨單拿成分期繳款單，以致成為自動扣款，需
    以金融卡取消自動扣款云云，致丁○○陷於錯誤，於九十七
    年八月二十八日晚間十時五分許，前往雲林縣斗南鎮新光郵
    局自動櫃員機操作匯款新臺幣（下同）二萬九千九百八十九
    元，至其指定之甲○○上開玉山銀行新湖分行帳戶內。
  (二)九十八年八月二十八日晚間九時三十分許，以電話向戊○○
    佯稱，係東森購物台客服人員，因操作失誤，需更正繳款方
    式，否則會導致日後每月自動扣款云云，致戊○○陷於錯誤
    ，於九十七年八月二十八日晚間十時二十六分許，前往高雄
    縣大寮鄉○○○路與光明路一段口，統一超商之自動櫃員機
    操作匯款二千七百九十三元，至甲○○上開玉山銀行新湖分
    行帳戶內。
  (三)九十八年八月二十八日晚間十時七分許，以電話向乙○○佯
    稱，係東森購物台客服人員，因操作失誤，需更正繳款方式
    ，以避免日後每月自動扣款云云，致乙○○陷於錯誤，於九
    十七年八月二十八日晚間十時三十三分許，前往嘉義市臺灣
    銀行嘉北分行自動櫃員機，操作匯款二萬一千二百三十二元
    至甲○○上開玉山銀行新湖分行帳戶內。
  (四)九十八年八月二十八日晚間九時四十分許，以電話向丙○○
    佯稱，係東森購物台客服人員，因操作失誤，需更正繳款方
    式云云，致丙○○陷於錯誤，於九十七年八月二十八日晚間
    十時三十五分及十時三十七分許，前往臺南市永豐銀行台南
    分行自動櫃員機操作，接續匯款一萬一千七百四十四元及六
    千三百十二元，至甲○○上開玉山銀行新湖分行帳戶內。嗣
    因丁○○、戊○○、乙○○及丙○○匯款後均發覺有異，各
    自報警處理，因而查知上情。
二、案經臺北市政府警察局內湖分局報請臺灣士林地方法院檢察
    署檢察官呈請臺灣高等法院檢察署檢察長令轉臺灣臺北地方
    法院檢察署檢察官偵查起訴，暨臺北市政府警察局內湖分局
    報告臺灣士林地方法院檢察署檢察官移送併辦。
    理  由
一、按被告以外之人於審判外之言詞或書面陳述，除法律有規定
    者外，不得作為證據；又被告以外之人於審判外之陳述，雖
    不符合同法第一百五十九條之一至第一百五十九條之四之規
    定，但經當事人於審判程序同意作為證據，法院審酌該言詞
    陳述或書面陳述作成時之情況，認為適當者，亦得為證據。
    當事人、代理人或辯護人於法院調查證據時，知有第一百五
    十九條第一項不得為證據之情形，而未於言詞辯論終結前聲
    明異議者，視為有前項之同意，刑事訴訟法第一百五十九條
    第一項及第一百五十九條之五分別定有明文。查本案所引用
    被告以外之人於審判外之陳述（包含書面陳述），雖屬傳聞
    證據，惟當事人於準備程序及審判期日中均表示同意作為證
    據方法而不予爭執，且迄至言詞辯論終結前亦未再聲明異議
    ，本院審酌上開證據資料製作時之情況，尚無違法不當及證
    明力明顯過低之瑕疵，亦認為以之作為證據應屬適當，故揆
    諸前開規定，爰逕依刑事訴訟法第一百五十九條之五規定，
    認前揭證據資料均有證據能力，先予敘明。
二、訊據被告甲○○矢口否認有何幫助詐欺取財或提供帳戶予他
    人使用之犯行，辯稱：伊於九十七年八月二十六日看報紙應
    徵司機工作，以0000000000號行動電話撥打報載
    0000000000號電話與一真實姓名年籍不詳自稱「
    阿亮」之人聯絡，「阿亮」向伊表示需交付存摺、駕照影本
    、金融卡、金融卡密碼作為薪資轉帳之用，故伊在上開時地
    將玉山銀行新湖分行帳戶之存摺、金融卡及密碼交給「阿亮
    」，惟伊於九十七年八月二十九日發覺有異後，多次與「阿
    亮」聯絡，但對方拒絕接聽，伊始知遭到詐騙，隨即向臺北
    市政府警察局松山分局民有派出所報案，伊工作經驗較少，
    對此事毫無警覺，主觀上並無幫助詐欺之故意云云。然查：
  (一)事實欄所示被害人，以事實欄所示方式受詐欺匯款至被告上
    開帳戶之事實，業據各該被害人於警詢中指訴綦詳，且有
    自動櫃員機交易明細表五紙（被害人丁○○部分見臺灣士林
    地方法院檢察署九十七年度偵字第一四五五九號卷第八頁、
    被害人戊○○部分，見臺灣士林地方法院檢察署九十七年度
    偵字第一三五五六號卷第十五頁、被害人乙○○部分，見臺
    灣士林地方法院檢察署九十七年度偵字第一二八八七號卷第
    十九頁、被害人丙○○部分，見臺灣士林地方法院檢察署九
    十七年度偵字第一四一三五號卷第一二一頁）及玉山銀行新
    湖分行九十七年九月十六日玉山新湖九十七年九月五日玉山
    新湖字第０九七０九０五００一號函所附被告上開帳戶開戶
    資料及交易資料查詢單一件（見臺灣士林地方法院檢察署九
    十七年度偵字第一四五五九號卷第二二至二四頁）在卷可參
    。足認被告上開玉山銀行新湖分行帳戶確實供詐騙集團成員
    作為向上開被害人詐騙而取得贓款所用之工具。
  (二)被告固辯稱伊係因找工作被騙而將玉山銀行新湖分行帳戶之
    存摺、金融卡及密碼交給「阿亮」，惟伊於九十七年八月二
    十九日發覺有異後，查悉遭到詐騙，隨即向臺北市政府警察
    局松山分局民有派出所報案云云。然原審依職權函詢臺北市
    政府警察局松山分局被告於九十七年八月二十九日是否有報
    案紀錄，該局函覆稱：「甲○○九十七年八月二十九日於本
    分局民有派出所未有報案紀錄」，此有該局九十八年三月二
    十六日北市警松分刑字第０九八三０八六六之計號０號函一
    件存卷可佐（見原審卷第四十一頁），是被告辯稱曾主動報
    案云云，尚無可採。雖被告於偵查中提出九十七年八月二十
    六日自由時報分類廣告影本一件，其上確實刊有誠徵司機廣
    告，並留有0000000000號行動電話，而被告自稱
    其所使用之0000000000號行動電話，於九十七年
    八月二十六日及九十七年八月二十七日亦有撥打00000
    00000號行動電話之通聯紀錄，此有報紙影本一件及臺
    灣大哥大通話明細單一件存卷可參（見臺灣臺北地方法院檢
    察署九十七年度偵字第二三八五六號卷第九、十頁），佐證
    被告辯稱係因看報紙分類廣告應徵工作而撥打報載電話與綽
    號「阿亮」之人聯絡等語不虛。然徵諸一般社會常情，應徵
    工作之人通常無須交付個人金融帳戶資料，縱需提供金融帳
    戶資料作為薪資轉帳之用，應徵工作之人亦無需交付帳戶密
    碼，以避免密碼控管帳戶之功能失效，導致帳戶內款項遭他
    人提領。被告既為一通常智識程度之人，並自承：「之前在
    裕隆公司，裕隆公司也有叫我開薪資轉帳過，但沒有交存摺
    正本給公司，這次卻有」等語（見原審卷第五九頁），顯見
    其曾有工作經驗，對此節應當知悉，竟仍毫無警覺地將上開
    玉山銀行新湖分行帳戶之存摺、金融卡及密碼交付予連真實
    姓名年籍不詳之陌生人使用，亦不知所應徵工作之內容，顯
    與常情有違。被告所辯為工作為交付，縱為真實，亦不足為
    其有利之認定。
三、被告上訴以：司法實務上對應徵工作受詐欺而交付金融卡、
    密碼者，諭知無罪者所在多有，伊已提出報紙廣告、通聯紀
    錄舉證證明，伊確因應徵工作而交付上開玉山銀行帳戶之存
    摺、金融卡、密碼予「阿亮」，知悉受騙後即向警報案，顯
    無幫詐欺之意云云。惟查：
  (一)按法院依據個案具體事實，依法定程序進行審理程序，經過
    縝密之調查及審慎檢視卷內證據資料，認定被告所為確涉犯
    罪，並據以論罪科刑，係屬法定職權之行使，其他個案之事
    實或法律上認定，不足以拘束本院本件事實之認定，是被告
    以其他案件之判決結果為據，認本院就本件亦應為相同之認
    定，核屬無據，合先敘明。
  (二)刑法上之故意犯，可分為直接故意與不確定故意，所謂不確
    定故意即指行為人對於構成犯罪之事實，預見其發生而其發
    生並不違反其本意，刑法第十三條第二項定有明文。按以今
    日社會，利用人頭帳戶供作詐欺取財犯罪工具，迭有所聞，
    亦經傳播媒體廣為報導，被告對此應無不知之理，自可預見
    向其收取存摺、提款卡之真實姓名年籍不詳人士，可能利用
    其所提供之金融機構帳戶供作詐騙他人匯入款項之用，藉由
    將所得資金存入後再行領出之過程，以達到隱瞞資金流向及
    避免提款行為人身分曝光之目的。被告所辯之看報紙應徵工
    作，固據其提出報紙廣告電話，與通聯記錄為證，縱認其所
    辯，看廣告應徵司機一事可以採信。惟被告對於應徵工作之
    公司名稱、地址均一無所知，亦無法說明與渠接洽業務者之
    真實姓名、年籍等資料，即率爾將攸關個人財產、信用之具
    有專有性之銀行帳戶存摺、金融卡及密碼等資料，在路旁交
    付予不詳姓名人。況被告尚未就職，對方亦尚未有付薪水之
    必要，被告又何須先行交付帳戶存摺、提款卡及密碼予對方
    使用？上開各情實與社會一般經驗法則相違。且被告為三十
    五歲之成年人，有工作經驗已如前述，顯見其智識能力與一
    般正常智識之人相當，對上開各種違反常情之事，豈無認識
    之理。且被告於原審供稱，因為辦薪資轉帳，所以將存摺、
    提款卡交予「阿亮」，他說要認轉帳程序是否正常，他說他
    會存進及提出。…當然這是很危險的，我當時因為急著上班
    ，沒有想那麼多（見原審卷第58頁背面、59頁）。是被告已
    知將存摺、提款卡交予不詳姓名人之舉有違常情，且有風險
    ，果為測試轉帳功能，被告可親持提款卡馬上在路邊找提款
    機自行測試，實不需將提款卡交付予不詳姓名年籍之人，並
    告知密碼，是其所辯顯與其所有之智識能力不符。足見被告
    係為圖獲得工作與薪資，將重要的金融帳戶交與其完全不認
    識之他人，縱他人對外以被告帳戶之名義加以利用，亦不違
    其本意，則被告就交付上開存摺及提款卡予他人，該提款卡
    亦有可能被作為詐騙之工具，自應有所認識，而有幫助詐欺
    之不確定故意，並非單純之「被害人」可擬。
四、綜上所述，被告為成年人，具有相當之智識程度與生活經驗
    ，卻猶將個人重要信用工具，足為幫助他人犯罪之上開存摺
    、金融卡及密碼交付予「阿亮」及其同夥，容任其等使用，
    雖未見有何參與詐騙被害人丁○○、戊○○、乙○○、丙○○之行為、或於事後分得款項之積極證據，而無從認屬本件
    詐欺取財行為之共同正犯，然其將應屬個人使用之帳戶提供
    予他人使用，而嗣後該受被告提供使用帳戶之人，果與其他
    同夥利用以之為向被害人丁○○、戊○○、乙○○、丙○○
    詐欺取財之匯款帳戶使用，被告應負幫助他人為詐欺取財之
    刑責甚明。
五、查被告將其所有上開玉山銀行新湖分行帳戶之存摺、金融卡
    及密碼資料提供予詐騙集團成員使用，以便渠等收取詐欺所
    得贓款，所為顯屬刑法詐欺取財罪構成要件以外之行為，是
    核其所為，係犯刑法第三十條第一項、第三百三十九條第一
    項詐欺取財罪之幫助犯。又被告係幫助他人犯罪，為從犯，
    併依刑法第三十條第二項規定，按正犯之刑減輕之。惟被告
    以一提供金融帳戶之幫助行為，使詐騙集團成員得以藉此分
    別向被害人丁○○、戊○○、乙○○、丙○○行騙，而遂行
    數次詐欺取財犯行，因被告僅有一幫助行為，核屬想像競合
    犯，應從一重處斷。至臺灣士林地方法院檢察署九十八年度
    偵字第八三二號移送併辦部分，與本件檢察官提起公訴部分
    ，就被告而言既屬一行為觸犯數罪名之想像競合犯，具有裁
    判上一罪關係，本院自得併予審究。
六、原審因適用刑法第三十條第一項、第二項、第三百三十九條
    第一項、第五十五條，審酌被告身為智慮健全之成年人，其
    明知近年來國內多有詐騙集團犯案，均係借用人頭帳戶以作
    為收受不法所得款項之手段，猶提供自身銀行帳戶供他人充
    為犯罪收贓之用，不僅助長詐欺等財產犯罪於社會上充斥橫
    行，且因有「人頭戶」包藏掩飾致而查緝困難之故，主犯成
    員遂有恃無恐，行徑更加囂張，致臺灣地區漸成各種財產犯
    罪集團之樂園，顯見所生危害甚鉅，暨被告犯後否認犯罪之
    態度，但斟酌被害人丁○○、戊○○、乙○○、丙○○所受
    詐騙之金額非高等一切情狀，量處被告有期徒刑陸月，如易
    科罰金，以新臺幣一千元折算壹日。經核其認事用法並無違
    誤，量刑亦稱妥適。被告上訴仍執陳詞否認犯罪為無理由，
    應予駁回。惟查，被告於本院審理時與被害人均成立和解，
    賠償被害人損失，有各該被害人之陳報狀附卷可稽，且被告
    並無前科或不良紀錄，未曾因故意犯罪受有期徒刑以上之刑
    之宣告，因認被告經此刑之宣告後當知警惕，信無再犯之虞
    ，因認被告所受刑之宣告以暫不執行為適當，爰併予宣告緩
    刑二年，以勵自新。
據上論斷，應依刑事訴訟法第三百六十八條、刑法第七十四條第
一項第一款，判決如主文。
本案經檢察官劉靜婉到庭執行職務。
中    華    民    國    98    年    8    月    25    日
            刑事第十六庭審判長法  官  溫耀源
                              法  官  許增男
                              法  官  王敏慧
以上正本證明與原本無異。
不得上訴。
                              書記官  丁淑蘭
中    華    民    國    98    年    8     月    25    日
附錄本案論罪科刑法條全文：
中華民國刑法第339條
（普通詐欺罪）
意圖為自己或第三人不法之所有，以詐術使人將本人或第三人之
物交付者，處5年以下有期徒刑、拘役或科或併科1千元以下罰金
。
以前項方法得財產上不法之利益或使第三人得之者，亦同。
前二項之未遂犯罰之。


司法院資訊處製作；財團法人民間司法改革基金會備份。
